【裁判字號】    89,易,1608
【裁判日期】    891020
【裁判案由】    詐欺等
【裁判全文】
台灣板橋地方法院刑事判決                        八十九年度易字第一六八號
    公  訴  人  台灣板橋地方法院檢察署檢察官
    被      告  丙○○
                乙○○
               （起訴書
               誤為高彩
               緣）
右列被告因詐欺等案件，經檢察官提起公訴（八十九年度偵字第五三一三號），本院
判決如左：
    主  文
丙○○、乙○○共同債務人於將受強制執行之際，意圖損害債權人之債權，而處分其
財產，各處拘役伍拾日，如易科罰金，均以佰元折算壹日。
被訴詐欺罪部分均無罪。
    事  實
一、丙○○與乙○○（起訴書誤為高彩緣）二人係夫妻關係，緣甲○○○於民國（下
    同）八十七年間執有由乙○○所簽發，發票日八十七年五月二十二日，到期日八
    十七年十月二十一日，票面金額新台幣（下同）十萬二千元之本票乙紙，屆期提
    示未獲付款，甲○○○乃於八十八年八月間，向本院提起本票准許強制執行事件
    ，經本院於八十八年八月三十一日以八十八年度票字第六二０六號案件准許強制
    執行確定。詎丙○○與乙○○二人明知債權人甲○○○已對乙○○取得民事強制
    執行之執行名義，將受強制執行之際，竟共同意圖損害債權人甲○○○之債權，
    將乙○○所有門牌號碼為台北縣三峽鎮嘉添一九一號之建物及土地，以贈與之名
    義贈與其夫丙○○，並於八十八年十月二日向台北縣樹林地政事務所辦理所有權
    移轉登記而處分其財產；復接續於八十八年十月八日以上開建物及土地向陽信商
    業銀行股份有限公司（下稱陽信銀行）借款二百五十萬元，並設定最高限額抵押
    債權三百萬元，致生損害於債權人甲○○○。
二、案經被害人甲○○○訴請台灣板橋地方法院檢察署檢察官偵查起訴。
    理  由
壹、有罪部分：
一、訊據被告丙○○及乙○○二人對於向告訴人甲○○○借款，並開立本票以資取信
    及於上述時地，將被告乙○○所有之上開建物及土地以贈與之名義移轉予被告丙○○之事實坦承不諱；惟均矢口否認有何損害債權之犯行，被告乙○○辯稱：伊
    向丁○○借款一百萬元，因無力清償，才拿建物及土地至銀行辦理設定抵押，因
    銀行表示伊債信不好，才將房地移轉予丙○○云云；而被告丙○○則辯稱：係乙○○為向銀行借款，才會如此做云云。經查：右揭事實，業據告訴人甲○○○於
    偵審中指訴綦詳，並有建物登記謄本在卷可佐。次查；刑法第三百五十六條之毀
    損罪，以債務人於將受強制執行之際，意圖損害債權人之債權，而毀壞、處分、
    隱匿其財產為構成要件，所謂將受強制執行之際，係指所負債務業經受有確定之
    終局判決或受有假執行宣示之判決以及已經開始執行尚未終結以前而言，最高法
    院五十八年台上字第一八一二號判決要旨可資參照。又債務人之財產，本為債權
    人債權之擔保，債權人取得執行名義後，自得向債務人之全部財產為強制執行之
    聲請，苟債務人意圖損害債權人之債權，逃避執行，而將其財產處分，使債權人
    之債權無法獲得全部或一部之清償，自應予以處罰，以確保債權之安全。本件告
    訴人甲○○○向本院聲請本票准許強制執行事件，經本院於八十八年八月三十一
    日裁定准許強制執行，此有本院八十八年度票字第六二０六號裁定正本及本院民
    事庭八十八年十月十九日民事裁定確定證明書各乙紙在卷可稽。被告二人於本院
    審理時亦自承告訴人甲○○○聲請本票強制執行，業經法院裁定准許強制執行；
    惟被告二人竟共同將乙○○所有之房地以贈與為原因辦理移轉登記予丙○○，使
    債權人甲○○○無法就上開房地為強制執行，渠等意圖損害甲○○○之債權至為
    灼然。渠等所辯各節，顯屬飾卸之詞，委無可採。罪證明確，被告等犯行洵堪認
    定。
二、核被告二人所為，均係犯刑法第三百五十六條之損害債權罪。又該罪係因「債務
    人」身分而成立者，其共同實施或教唆幫助者，雖無此項身分，依刑法第三十一
    條第一項之規定，仍以共犯論。被告二人間有犯意聯絡及行為之分擔，應為共同
    正犯。爰分別審酌被告二人智識程度非高及被告二人犯罪之動機、目的、手段、
    品行、所生損害、未能賠償告訴人以及犯罪後之態度等一切情狀，各量處如主文
    所示之刑，並均諭知易科罰金之折算標準，以示懲儆。
貳、無罪部分：
一、公訴意旨另略以：被告丙○○、乙○○二人明知業因遭人倒會負債達一千萬元以
    上，導致財務狀況不佳，且已經於八十五年一月間向台新國際商業銀行股份有限
    公司（下稱台新銀行）借款一百六十萬元；又於八十六年間向不詳姓名之友人借
    款一百萬元，但被告二人每月收入僅五、六萬元，如繼續向他人借款則並無償還
    能力，竟共同意圖為自己不法之所有，於八十七年五月間向甲○○○借款八百萬
    元，除由被告乙○○簽發本票以為擔保外，並詐稱願提供門牌號碼為台北縣三峽
    鎮添福里一一一號建物及其基地為之設定抵押權，且願給付一分七之月息，使甲○○○誤認渠等係有資力之人，有給付利息及還款能力而分三次交付借款共六百
    萬元。嗣因被告二人並未依約給付八十七年六、七月份之利息，告訴人甲○○○
    始未給付繼續交付借款二百萬元。惟被告二人取得借款後，並未給付任何利息返
    還借款。因認被告二人共同涉犯刑法第三百三十九條第一項詐欺取財之罪嫌。
二、按犯罪事實應依證據認定之，無證據不得推定其犯罪事實，刑事訴訟法第一百五
    十四條定有明文；次按認定犯罪事實，須依證據，而所謂證據，係指合法之積極
    證據就犯罪事實能為具體之證明者而言；又認定不利於被告之事實，須依積極證
    據，苟積極證據不足為不利於被告事實之認定時，即應為有利於被告之認定，更
    不必有何有利之證據，最高法院三十年上字第八一六號著有判例。又所謂「積極
    證據足以為不利被告事實之認定」，係指據為訴訟上證明之全盤證據資料，在客
    觀上已達於通常一般之人均不致於有所懷疑，而得確信被告確曾犯罪之程度，若
    未達到此一程度，而有合理懷疑之存在時，即無從為有罪之確信，此觀同院七十
    六年度台上字第四八九六號判例意旨自明。再刑法第三百三十九條第一項詐欺罪
    之成立，須以意圖為自己或第三人不法所有，以詐術使人將本人或第三人之物交
    付為要件，所謂以「詐術使人交付」，必須被詐欺人因其詐術而陷於錯誤。若其
    所用方法不能認為詐術，亦不致使人陷於錯誤，即不構成該罪，最高法院四十六
    年台上字第二六０號判例意旨可資參照。
三、本件公訴人認被告丙○○及乙○○二人涉犯刑法詐欺之罪嫌，無非係以被告乙○○自承因遭人倒會而負債一千萬元以上，仍向告訴人甲○○○借款六百萬元而無
    力清償，有告訴人甲○○○之指訴為其主要論據。訊之被告丙○○及乙○○二人
    對於上述時地向告訴人甲○○○借款六百萬元之事實坦承不諱；惟皆堅決否認有
    何詐欺之犯行，並辯稱：伊等向甲○○○借款，有提供丙○○之父陳攀能所有位
    於台北縣三峽鎮○○○段十三添小段二０四號地號之土地予設定最高限額八百萬
    元之抵押債權，伊等並無詐欺之意等語。經查：被告二人上開所辯，告訴人甲○○○於本院調查時亦坦承有其事，並有告訴人提出八十七年五月十九日他項權利
    證明書影本乙紙在卷可稽；再上開地號土地於八十七年五月間向告訴人甲○○○
    借款時公告現值每平方公尺為五千元。是以；被告二人以案外人陳攀能所有之土
    地設定最高限額八百萬元之抵押債權予告訴人甲○○○，而向其借款，被告等並
    無施用任何詐術可言；又告訴人甲○○○因被告等提供土地設定抵押而先後交付
    六百萬元予被告二人，亦非陷於錯誤所致，故與刑法詐欺之罪責有間。縱被告二
    人在外負債甚多而無力清償向告訴人甲○○○之借款六百萬元，告訴人自應循民
    事訴訟之途徑謀求解決。此外復查其他積極事證足資證明被告二人有被訴詐欺之
    犯行，既不能證明被告二人犯詐欺罪，自應就被告二人被訴詐欺罪部分諭知無罪
    之判決。
據上論斷，應依刑事訴訟法第二百九十九條第一項前段、第三百零一條第一項，刑法
第二十八條、第三十一條第一項、第三百五十六條、第四十一條，罰金罰鍰提高標準
條例第一條前段、第二條，判決如主文。
本案經檢察官陳銘祥到庭執行職務
中      華      民      國      八十九      年     十     月    二十    日
                                      台灣板橋地方法院刑事第二庭
                                          法  官  潘  長  生
右正本證明與原本無異
如不服本判決應於送達後十日內向本院提出上訴狀
                                          書記官  王  增  華
中      華      民      國      八十九      年    十      月    二十    日
附錄本案論罪科刑法條全文：
刑法第三百五十六條：
債務人於將受強制執行之際，意圖損害債權人之債權，而毀壞、處分或隱匿其財產者
，處二年以下有期徒刑、拘役或五百元以下罰金。


司法院資訊處製作；財團法人民間司法改革基金會備份。
